【裁判字號】    97,上訴,2473
【裁判日期】    970724
【裁判案由】    搶奪等
【裁判全文】
臺灣高等法院刑事判決                97年度上訴字第2473號
上  訴  人
即  被  告  乙○○
上列上訴人因搶奪等案件，不服臺灣板橋地方法院96年度訴字第
3216號，中華民國97年4月9日第一審判決（起訴案號：臺灣板橋
地方法院檢察署96年度偵字第18279號），提起上訴，本院判決
如下：
    主  文
原判決關於搶奪、恐嚇取財及定應執行刑部分均撤銷。
乙○○被訴搶奪及恐嚇取財部分，均無罪。
    理  由
一、公訴意旨略以：被告乙○○與告訴人甲○○為朋友關係，雙
    方於民國96年6月16日凌晨4時10分許，因貨款返還之事，在
    臺北縣土城市○○路與水源街口發生爭執，被告竟與當時乘
    坐在其所有自小客車內之2名不詳姓名，綽號為「阿強」及
    「阿祥」之成年男子，共同基於傷害他人身體健康之犯意，
    先由「阿強」及「阿祥」持鐵條毆打甲○○，被告再以徒手
    毆打甲○○，致甲○○受有頭部創傷、頭皮撕裂傷、頸部左
    側及背部右側擦挫傷之傷害（傷害部分業據告訴人撤回告訴
    ，並經原審判決不受理確定），被告見甲○○之皮包因而掉
    落在地上，復意圖為自己不法所有，乘甲○○因傷痛不備之
    際，取走上開皮包（內有身份證、健保卡、重大傷病卡、身
    心殘障手冊、護照及台胞證、美金174元、英鎊50元、新臺
    幣【下同】600元及摩托羅拉手機1支），並於次日再意圖為
    自己不法所有，委託不知情之渠等共同友人蔣宗庭電知甲○
    ○，如甲○○欲取回上開證件，需再交付5千元予被告，經
    甲○○報警處理，被告始未得逞，因認被告涉犯刑法第32 5
    條第1項之搶奪罪及同法第346條第3項、第1項之恐嚇取財未
    遂罪嫌云云。
二、按犯罪事實應依證據認定之，無證據不得認定犯罪事實；又
    不能證明被告犯罪者，即應諭知無罪之判決，刑事訴訟法第
    154條第2項、第301條第1項分別定有明文。次按認定不利於
    被告之事實，須依積極證據，苟積極證據不足為不利於被告
    事實之認定時，即應為有利於被告之認定，更不必有何有利
    之證據；又告訴人之告訴，係以使被告受刑事訴追為目的，
    是其陳述是否與事實相符，仍應調查其他證據以資審認，有
    最高法院30年上字第816號、52年台上字第1300號判例意旨
    可資參照。
三、公訴人認被告乙○○涉犯刑法第325條第1項之搶奪罪及同法
    第346 條第3項、第1項之恐嚇取財未遂罪，無非係以告訴人
    甲○○之指訴及證人蔣宗庭之證述等為其主要論據。惟訊據
    上訴人即被告乙○○固坦承有因買賣皮包之事而與綽號「阿
    強」及「阿祥」之人共同毆打告訴人，但堅詞否認有搶奪告
    訴人之皮包及恐嚇告訴人之情事，並辯稱：當初係因伊向告
    訴人以5,000購買皮包，告訴人沒有拿皮包給他，所以要求
    告訴人將錢還伊，因告訴人口氣不好，雙方發時爭執，始與
    綽號「阿強」及「阿祥」動手毆打告訴人，但伊沒有搶奪告
    訴人之皮包，後來蔣宗庭打電話問伊，是否有撿到告訴人之
    皮包，伊表示沒有，伊從頭到尾都只有講伊與告訴人之間買
    賣皮包之事，沒有講說欲取回證件要再交付5千元，伊不知
    道蔣宗庭為何會說取回證件要再交付5千元等語。
四、經查：
(一)程序方面：
  (1)本件被告涉犯傷害罪部分，業經告訴人於原審時撤回告訴，
    並由原審法院為不受理判決，檢察官及被告就此並未上訴，
    其所犯傷害罪部分業已確定，是本院自應僅就被告搶奪及恐
    嚇取財等部分審理，合先敘明。
  (2)本件認定事實所引用之本件卷內所有卷證資料（包含人證與
    文書證據、物證等證據），並無證據證明係公務員違背法定
    程序所取得，且被告於本院審理時均未爭執本院所提示之證
    據資料之證據能力，僅爭執證人蔣宗庭所為之證述所述是否
    實在（證明力問題），而卷內之文書證據，亦無刑事訴訟法
    第159條之4之顯有不可信之情況與不得作為證據之情形，從
    而，依刑事訴訟法第159條至159條之5之規定，本件認定事
    實所引用之本件卷證所有證據（包含人證與文書證據、物證
    等證據），均有證據能力。
(二)實體部分
  (1)證人蔣宗庭於檢察官偵查中證稱：96年6月間被告要伊轉告
    告訴人，說如要拿回證件，要交5,000元給被告，伊始打電
    話給告訴人云云（見偵卷第22頁），嗣於原審時改稱：被告
    說告訴人欠他5,000元，叫伊跟告訴人講要他還5,000元，告
    訴人說他證件掉在地上，被告說他沒有撿，伊在偵訊時有講
    被告說他沒有拿到證件云云（見原審卷第47、48頁），就被
    告是否有拿告訴人之證件，前後不一其詞，已非無瑕疵可指
    ，且互核證人蔣宗庭於警詢時證稱：伊事後經警方告知才知
    道被告毆打告訴人，告訴人有告知他欠被告錢，因告訴人在
    賣包包，伊想是因買賣關係才發生打人事件等語（見偵卷第
    13頁）、告訴人於警詢時指稱：被告跟蔣宗庭說要拿回證件
    ，要5,000元云云（見同上卷第10頁）以觀，證人蔣宗庭於
    警詢時並未提及被告是否有拿告訴人之證件，而告訴人卻指
    稱係證人蔣宗庭打電話告知被告說欲拿回證件要5,000元，
    二者亦有不符，是證人蔣宗庭前開證詞是否可採，即非無疑
    。
  (2)告訴人於警詢時指稱：伊遭被告乙○○毆打後，跑到伊住處
    樓下，伊親眼看到他們將伊掉在地下之皮包拿走，乙○○跟
    蔣宗庭講說如要拿回證件，要拿5,000元云云（見偵卷第9、
    10頁），旋於檢察官偵查中改稱：乙○○沒有搶奪伊皮包，
    是他與二名男子毆打伊，導致伊皮包掉在地下，他們再將伊
    皮包拿走，伊有看到他們拿走伊的皮包，後來蔣宗庭打電話
    告訴伊欲取回證件要拿5,000元云云（見同上卷第20頁），
    嗣於原審時又改稱：伊當時有一個皮包背在肩上，一個是拿
    在手上，他們打我時，兩個皮包都掉在地上，他們聽到我要
    報警就把皮包撿走，伊有看到兩個人撿走皮包，不記得是哪
    兩個，後來蔣宗庭打電話說被告講欲取回證件要拿5,000元
    云云（見原審卷第57、58頁），足認告訴人上開所述先後不
    相一致，且衡情被告既然親眼見到被告或綽號阿祥、阿強之
    人撿走其皮包，竟不記得係何人撿走其皮包，亦與常情相違
    ，亦難徒憑告訴人上開有瑕疵之指訴即遽為不利於被告之認
    定。
  (3)綜上所述，本件告訴人之指訴及證人之證述，既有前開與常
    理未盡相符之瑕疵，復無其他積極事證可佐其確與事實相符
    ，是揆諸前揭法條及判例意旨，洵難認定被告涉有公訴人所
    指之犯行，自屬不能證明被告犯罪。
五、原審未為詳究，就此部分遽以論罪科刑，尚有違誤。被告上
    訴意旨，否認此部犯罪，為有理由，自應由本院將原判決此
    部分及定執行刑部分予以撤銷，並依法諭知被告無罪之判決
    。
據上論斷，應依刑事訴訟法第369條第1項前段、第364條、第301
條第1項前段，判決如主文。
本案經檢察官曾忠己到庭執行職務。
中    華    民    國    97    年    7     月    24    日
                    刑事第十九庭  審判長法  官  黃金富
                                        法  官  洪昌宏
                                        法  官  魏新國
以上正本證明與原本無異。
檢察官如不服本判決，應於收受送達後十日內向本院提出上訴書
狀，其未敘述上訴之理由者並得於提起上訴後十日內向本院補提
理由書（均須按他造當事人之人數附繕本）。
被告不得上訴。
                                        書記官  陳玉珍
中    華    民    國    97    年    7     月    24    日


司法院資訊處製作；財團法人民間司法改革基金會備份。
